臺灣臺北地方法院行政訴訟判決
110年度簡字第174號
110年12月8日辯論終結
原      告  梁子皞(LEUNG TSZ HO ANSON)

訴訟代理人  陳唯宗律師
被      告  臺北市政府勞動局

代  表  人  陳信瑜（局長）

訴訟代理人  何儀筠
            林純如
上列當事人間就業服務法事件，原告不服臺北市政府民國110年4
月16日府訴一字第1096087530號訴願決定，提起行政訴訟，本院
判決如下：
　　主　　　文
原告之訴駁回。
訴訟費用由原告負擔。
　　事實及理由
一、事實概要：
　　原告為加拿大籍(另具香港護照，號碼：000000000)外國人
    ，前由香港商英皇電競有限公司台灣分公司（下稱英皇台灣
    分公司）向勞動部申請聘僱原告在臺從事運動員工作，經勞
    動部以民國107年5月25日勞動發事字第1070618466號函（下
    稱勞動部核准函）核准在案，許可期間自107年5月25日起至
    同年11月19日。嗣勞動部查得依原告之參賽證明，其於英皇
    臺灣分公司所屬G-REX戰隊工作期間為106年12月13日至109
    年2月18日，並曾分別從事電子競技運動員及教練工作，與
    勞動部許可原告工作之期間及内容不符，移請被告查處。經
    被告審認原告違反就業服務法第43條、第68條第1項規定，
    以109年11月30日北市勞職字第10961094033號裁處書（下稱
    原處分），裁處原告新臺幣（下同）3萬元罰鍰。原告不服
    ，提起訴願，經臺北市政府以110年4月16日府訴一字第1096
    087530號訴願決定駁回，並於110年4月19日送達原告。原告
    仍表不服，於110年6月15日向本院提起行政訴訟。
二、原告起訴主張：
　㈠原告係受聘於香港英皇電競動力有限公司（下稱香港英皇公
    司）而非英皇台灣分公司，兩公司為不同法人格，原處分認
    定原告係受雇於英皇台灣分公司，認定之事實已有瑕疵。
　㈡又原告並未提供勞務予臺灣之雇主，且受聘內容係以選手或
    教練身分參與臺灣電子競技比賽之行為，並未影響本國人之
    就業機會，應屬勞動部107年11月27日勞動發管字第0000000
    000號（下稱勞動部第0000000000號函）所指無需申請工作
    許可者，原處分及訴願決定認事用法應有瑕疵。
  ㈢香港英皇公司已曾向勞動部申請原告之工作許可，並獲准在
    案，而相關工作許可申請或延展之申請義務、流程，均應由
    香港英皇公司為之，原告僅得配合辦理，且原告加入時亦已
    配合相關工作許可之申請，則本件顯係香港英皇公司過失未
    替原告申請許可，原告就許可期間外違規工作情事並無故意
    或過失，亦無法期待原告有獨自完整履行就業服務法所定行
    政法義務之可能等語。
　㈣聲明：原處分及訴願決定均撤銷。
三、被告則以：
  ㈠原告確有在臺為系爭戰隊擔任電競教練及運動員，而系爭戰
    隊由英皇臺灣分公司所管理，其成員字應認係受該公司指揮
    監督。又原告係由英皇台灣分公司安排及接洽各項電子競技
    活動，且須按該公司要求之時間進行培訓、出賽、出席廣告
    、代言或宣傳活動等，足認原告提供勞務之對象及雇主為英
    皇台灣分公司。
  ㈡原告既有提供勞務從事工作之事實，即屬就業服務法所稱工
    作之範疇，且原告受雇於台灣分公司，不屬於運動產業發展
    條例第21條第1項及勞動部第0000000000號函所述外國人得
    免申請工作許可之行為態樣。而原告於許可期間（107年5月
    25日至同年11月19日止）及內容外而從事工作，已違反就業
    服務法第43條之規定，原處分並無違誤。
　㈢原告前經英皇台灣分公司向勞動部申請核發聘僱許可，並經
    勞動部核准函核准在案，原告就是否得於我國工作自應先熟
    悉相關法令，且原告尚無不及向法令諮詢機構提出諮詢之情
    形，有應注意能注意而未注意之過失，原處分據此裁處法定
    罰鍰最低額，並無不當或違法之處等語，資為答辯。
　㈣聲明：原告之訴駁回。
四、本院之判斷：
  ㈠按為保障國民工作權，聘僱外國人工作，不得妨礙本國人之
    就業機會、勞動條件、國民經濟發展及社會安定；除本法另
    有規定外，外國人未經雇主申請許可，不得在中華民國境內
    工作；違反第43條規定者，處3萬元以上15萬元以下罰鍰，
    就業服務法第42條、43條、第68條第1項分別定有明文。可
    知立法者為保障本國人就業機會，避免妨礙本國人的勞動條
    件、國民經濟等目的，乃規定外國人在我國工作，須經事前
    許可，否則不得在我國工作。又勞動部第378號函附表所列
    舉無須申請工作許可之行為態樣類別即有：1.「一、商務行
    為」，其判斷要件欄位明載『非為境内特定之自然人或法人
    完成一定勞務或處理事務，且外國人主要目的係基於商業需
    要』；及『五、其他非為境内任何人提供勞務為目的，且無 
    妨礙本國人就業機會之行為』，其判斷要件欄位並載明「非
    為境内特定之自然人或法人完成一定勞務或處理事務，即外
    國人提供勞務對象非臺灣地區雇主，或臨時性」（例如屬一
     次性訪問，非屬帶狀談話性節目）參與新聞訪問或發表意
    見，尚無影響國人就業機會…。』
  ㈡查英皇台灣分公司為經我國核准登記之外國公司，原告於106
    年12月13日至109年2月18日間，受雇於香港英皇公司所屬系
    爭戰隊中，擔任電競運動員、教練，並在臺灣從事電子競技
    競賽、代言、廣告活動等，並由英皇台灣分公司負責處理法
    律流程、臺灣選手管理等情，業據原告於109年9月9日臺北
    市勞動力重建運用處行政調查供述在卷(原處分卷第10-12頁
    )，並有原告與香港英皇公司之職業電子競技選手合約與電
    子競技事業經理人協議、臺北市電子競技協會之原告參賽證
    明、經濟部商工登記公司資料查詢表在卷可佐(原處分卷第8
    3-85、90頁，本院卷第81-101頁)。又原告依勞動部核准函
    許可聘僱期間為107年5月25日起至同年11月19日，有該函在
    卷可參（原處分卷第73頁)，既為兩造所不爭，亦堪信為真
    實。原告既為香港籍外國人，且原告於申請雇用許可期間（
    107年5月25日至107年11月19日）外，在臺灣從事電子競技
    競賽、教練、代言、廣告活動等工作行為並獲取報酬，違章
    行為明確，故被告依就業服務法第68條第1項之規定，以原
    處分對原告為裁罰，並無違誤。
　㈢原告主張並未受雇於英皇台灣分公司云云，然查該公司109年
    9月18日之陳述意見自承：該公司於107年2月1日至同年11月
    19日，與原告簽有勞務契約，並據此協助原告取得簽證，嗣
    於108年2月1日至同年11月19日間，與原告簽署「雇員聘用
    合約」等語明確（原處分不可閱覽卷第1-3頁、原處分卷第6
    3-65頁），原告確實受雇於英皇臺灣分公司無誤，原告此部
    分主張，顯與事實不符。又原告主張僅以教練身份協助電競
    選手參與比賽，惟英皇臺灣分公司誤以為從旁協助之教練無
    須工作簽證，因未諳臺灣法律以致未能提供充分資料云云，
    惟查原告於109年9月9日於重建處談話紀錄已表示：「（問
    ：你疑似未經勞動部核准於106年12月13日至107年5月24日
    、107年11月20日至109年2月18日為香港商英皇電競有限公
    司臺灣分公司之G-REX戰隊從事電競運動員及電競運動教練
    工作？請說明。）第一：有我有問英皇電競是否有幫我申請
    工作許可，該公司回覆已經拿到勞動部的工作許可，再加上
    英皇電競是一家很大的公司，我一直都沒有想到工作證會出
    問題。第二：我是一名電競選手，主要任務是要提高實力並
    拿到好的比賽成績，申請工作許可是公司應該要負責的事項
    ，我心力都在比賽上，沒有跟公司追問工作許可的細節問題
    ，也不會想到要去跟公司追問工作許可的細節問題。」「…
    我有問公司是否有幫我申請工作證，公司回復有幫我申請而
    且勞動部也核准了，但公司沒有提供勞動部的工作許可函…
    一直到了2019年，因為我要考駕照，我才一直去追問工作證
    的事情，但從公司的回復我一直不知道他們到底是有沒有申
    請工作證或者申請的進度到了哪裡…」（原處分卷可閱卷第1
    1-12頁），原告既與英皇臺灣分公司簽約，契約內容對於原
    告來台工作之相關申請流程均有規定，原告雖主張信賴雇主
    應會履行聘僱合約而辦理、無從追問細節云云，然查原告既
    已知悉來台工作需申請工作證等事宜，又有續約以及另轉換
    合約之事（本院卷第111頁），自應催促公司遵守相關規定
    依法申請。原告提出與香港英皇公司簽訂之「職業電子競技
    選手合約」與「電子競技事業經理人協議」，其中內容均將
    雙方之權利義務、酬金安排、佣金、津貼、工作區域、經理
    人權益等條款約定甚明(本院卷第89-103頁)，無論係原告個
    人疏忽漏未追查，抑或簽約公司誤解法令或漏而未替原告申
    請工作許可，惟原告曾由英皇台灣分公司申請核發聘僱許可
    ，業經本院認定如前，又被告於本案行政調查時亦稱已向英
    皇台灣分公司詢問是否有協助申請工作許可等語明確（原處
    分卷第11頁），則原告就於我國工作應經勞動部核准應有認
    識，原告疏於確認其是否經申請核發聘僱許可通過，而仍於
    勞動部核准函許可期間及內容外在臺工作，自有過失。原告
    另主張本件顯係英皇臺灣分公司或香港英皇公司過失未替原
    告申請許可，原告並無故意或過失，亦無履行行政法義務之
    期待可能性云云，然查原告通曉中文亦曾要求公司協助申請
    工作許可，核其情形對於就業服務法第43條義務之要求，難
    認有違期待可能性原則，是原告此部分主張亦難採信。
  ㈣再按運動產業發展條例第4條規定：「本條例所稱運動產業，
    指提供民眾從事運動或運動觀賞所需產品或服務，或可促進
    運動推展之支援性服務，而具有增進國民身心健康、提升體
    能及生活品質之下列產業：...六、電子競技業。」、同條
    例第21條第1項規定：「為協助運動產業發展並因應相關事
    業環境變動俾利延攬外籍專門性或技術性工作人員來臺，外
    籍從事運動產業之人員來臺從事短期商務活動、技術指導、
    專業表演等，並未受僱我國内之任一雇主，得憑停留簽證同
    意其停留期限14日以下免申請工作許可。」、第21條第2項
    規定：「運動產業聘僱外國人在中華民國境内從事專門性或
    技術性之工作，其申請工作許可之雇主及受僱人條件及應備
    書件，得比照華僑或外國人經政府核准投資或設立事業，聘
    僱外籍專門性或技術性工作人員之相關規定辦理。」依據香
    港商英皇電競有限公司台灣分公司與原告間之「僱員聘用合
    約」（原處分卷第63-65頁）所載，英皇台灣分公司聘僱原
    告於G-REX隊伍擔任電競選手，由英皇公司台灣分公司安排
    及接洽各項電子競技活動，且原告須按公司要求之時間進行
    培訓、出赛或出席廣告、代言或宣傳活動等。是G-REX戰隊
    在臺既由英皇公司台灣分公司管理，其成員並須受該台灣分
    公司指揮監督，是原告在臺擔任G-REX戰隊之電子競技運動
    員及教練，其提供勞務之對象及雇主為英皇台灣分公司無誤
    。原告復主張參與臺灣電子競技比賽之行為，並未影響本國
    人之就業機會云云，然查行政院勞工委員會95年2月3日勞職
    外字第0950502128號函釋為：「本法對於外國人在我國工作
    係採許可制。又上開之『工作』，並非以形式上之契約型態或
    報酬與否加以判斷，若外國人有勞務之提供或工作之事實，
    即令無償，亦屬工作」，原告在臺除參與競賽外，亦包含教
    練、代言、參與相關活動等，並有獲取相當報酬，業經本院
    認定如前，已難認未影響本國人之就業機會，又本件原告在
    臺受僱於英皇台灣分公司，不符運動產業發展條例第21條第
    1項及勞動部第0000000000號函附表所述外國人得免申請工
    作許可之行為態樣；是原告於勞動部核准函許可工作期間（
    107年5月25日起至同年11月19日）及内容外，未經許可即在
    臺從事電子競技運動員及教練工作，其有違反就業服務法第
    43條規定之事實，洵堪認定。
五、綜上所述，被告以原告於勞動部核准函許可期間及內容外在
    臺工作為由，依就業服務法第43條、第68條第1項及附錄之
    裁罰基準規定，以原處分裁處原告罰鍰3萬元，事證明確，
    核無違誤，訴願決定予以維持，並無違誤。原告訴請原處分
    及訴願決定均撤銷，為無理由，應予駁回。
六、本案判決基礎已臻明確，兩造其餘攻擊防禦方法及訴訟資料
    ，經本院審核後，認與判決結果不生影響，且無調查之必要
    ，爰不一一論述及調查，併此敘明。
據上論結：原告之訴為無理由，依行政訴訟法第98條第1項前段
，判決如主文。
中　　華　　民　　國　　110 　年　　12　　月　　8 　　日
　　　　　　　　　行政訴訟庭　法　官　張瑜鳳
以上正本係依原本作成。
如不服本判決，應於判決送達後20日內，以原判決違背法令為理
由，向本院提出上訴狀並表明上訴理由（原判決所違背之法令及
其具體內容或依訴訟資料可認為原判決有違背法令之具體事實）
。
其未載明上訴理由者，應於提出上訴後20日內，向本院補提理由
書（上訴狀及上訴理由書均須按他造人數附繕本），並繳納上訴
裁判費新臺幣3,000 元；如未按期補提上訴理由書，則逕以裁定
駁回上訴。　　　　　　　　　
中　　華　　民　　國　　110 　年　　12　　月　　8 　　日
                              書記官  林劭威
　　　　　　　　　
附錄：
臺北市政府處理違反就業服務法事件統一裁罰基準第3點規定：
「違反就業服務法（以下簡稱就服法）事件統一裁罰基準如下表
：（節錄）
項次 37
違反事件：外國人未經雇主申請許可，非法在中華民國境内工作
 者。
法條依據（就服法）：第43條及第68條第1項
法定罰鍰額度（新臺幣：元）或其他處罰：處3萬元以上15萬元
以下罰鍰 。
統一裁罰基準（新臺幣：元）1.違反者，依違規次數處罰如下：
(1)第1次：3萬元至6萬元。....